【裁判字號】    89,訴,617
【裁判日期】    890414
【裁判案由】    違反槍砲彈藥刀械管制條例
【裁判全文】
臺灣臺中地方法院刑事判決                          八十九年度訴字第六一七號
    公  訴  人  臺灣臺中地方法院檢察署檢察官
    被      告  甲○○
    選任辯護人  吳闖
右列被告因違反槍砲彈藥刀械管制條例案件，經檢察官提起公訴（八十九年度偵字第
二六五一號），本院判決如左：
    主  文
甲○○未經許可，持有可發射子彈具有殺傷力之改造槍枝，處有期徒刑壹年肆月，併
科罰金新台幣拾萬元，罰金如易服勞役，以新台幣玖佰元即銀元參佰元折算壹日。
扣案之改造槍枝壹枝（欠缺彈匣，槍枝管制編號0000000000）及子彈伍顆
均沒收。
    事  實
一、甲○○於民國八十九年二月一日下午六時許，在苗栗縣苑裡鎮之路旁拾獲不詳姓
    名者所遺失之可發射子彈具有殺傷力之改造槍枝一枝（槍枝管制編號00000
    00000）及子彈七顆，竟意圖為自己不法之所有，將之侵占入己，而未經許
    可持有該槍彈。嗣於八十九年二月二日凌晨三時三十分許，甲○○攜帶上開槍枝
    及子彈駕駛其妻劉素秋所有車牌號碼Ｓ五－三七三一號自小客車行經台中市○○
    路○段與大墩十街口處，在車內把玩上開改造槍枝時，為巡邏而行經該處之員警
    發現而上前執行查緝，甲○○即轉身往同市○○○○街逃跑，經警開槍擊中甲○
    ○之右小腿而將其捕獲，旋即於其身上扣得上開改造槍枝一枝（欠缺彈匣）及自
    其所駕駛上開車輛內查獲上開子彈七顆。
二、案經台中市警察局第三分局報請臺灣臺中地方法院檢察署檢察官偵查起訴。
    理  由
一、右揭犯罪事實，業據被告甲○○於警、偵訊及本院審理中坦承不諱，復有槍枝一
    枝及子彈二顆扣案可證，而該槍枝及子彈經送鑑定之結果，其中槍枝一枝欠缺彈
    匣（槍枝管制編號0000000000）認係仿COLT廠半自動手槍製造之金屬
    玩具手槍換裝土造金屬槍管改造而成，機械性能良好，可擊發適用之子彈，認具
    殺傷力，另子彈七顆認均係由玩具子彈改造而成（具直徑約八‧六ｍｍ之金屬彈
    頭），採樣二顆試射，均可擊發，認均具殺傷力，此有內政部警政署刑事警察局
    八十九年二月十六日刑鑑字第一七四０五號鑑驗通知書乙紙附卷可憑，被告之自
    白與事實相符。事證明確，被告上開犯行堪以認定。
二、核被告所為，係犯刑法第三百三十七條侵占遺失物罪及槍砲彈藥刀械管制條例第
    十一條第四項之未經許可持有可發射子彈具有殺傷力之改造槍枝罪、第十二條第
    四項之未經許可持有子彈罪。又被告就上開未經許可持有改造槍枝、子彈之一行
    為，同時觸犯上開二罪名，為想像競合犯，應依刑法第五十五條之規定從一重之
    未經許可持有可發射子彈具有殺傷力之改造槍枝罪處斷。又其所犯上開侵占遺失
    物及未經許可持有可發射子彈具有殺傷力之改造槍枝二罪間，有方法與結果之牽
    連關係，為牽連犯，應從一重未經許可持有可發射子彈具有殺傷力之改造槍枝罪
    處斷。爰審酌被告並無前科，有台灣台中地方法院檢察署刑案資料查註紀錄表可
    按，其未經許可持有之槍枝、子彈數量，且未持以犯罪，及犯後坦承犯行、態度
    良好等一切情狀，量處如主文所示之刑，罰金部分並諭知罰金易服勞役之折算標
    準，以資懲儆。扣案之上開改造槍枝一支（欠缺彈匣，槍枝管制編號00000
    00000）及子彈五顆係違禁物，應依刑法第三十八條第一項第一款之規定併
    予宣告沒收。至扣案之子彈二顆經鑑定雖具有殺傷力，惟已因試射擊發僅剩餘彈
    殼而不具殺傷力，已非屬違禁物，爰不另為沒收之諭知，併此敘明。
三、又按槍砲彈藥刀械管制條例第十九條第一項雖規定：犯同條例第十一條之罪，經
    判處有期徒刑者，應於刑之執行完畢或赦免後，令入勞動場所強制工作，其期間
    為三年，惟該規定不問對行為人有無預防矯治其社會危險性，一律宣告付強制工
    作三年，實不符法治國家保障人權原理下之比例原則，業於八十七年十二月十八
    日經司法院大法官會議釋字第四七一號解釋，認此部分應自該解釋公布之日起不
    予適用，且犯該條例第十九條第一項所列舉之罪，應依個案情節符合比例原則部
    分與否，適用該條例宣告保安處分。查被告並無前科，已如前述，其持有該具殺
    傷力之改造槍枝、子彈後並未持以犯罪，所犯情節尚非重大，其行為之危險性、
    嚴重性與該保安處分宣告之目的及必要性尚難謂相當，參酌司法院大法官會議釋
    字第四七一號解釋意旨，爰不予宣告保安處分，併此敘明。
據上論斷，應依刑事訴訟法第二百九十九條第一項前段，槍砲彈藥刀械管制條例第十
一條第四項、第十二條第四項，刑法第十一條前段、第三百三十七條、第五十五條、
第四十二條第二項、第三十八條第一項第一款，罰金罰緩提高標準條例第一條前段、
第二條，判決如主文。
本案經檢察官楊朝嘉到庭執行職務
中      華      民      國      八十九      年      四    月    十四    日
                                    臺灣台中地方法院刑事第四庭
                                        法  官  卓  進  仕
右正本證明與原本無異。
如不服本判決，應於判決送達後十日內向本院提出上訴狀，上訴於臺灣高等法院臺中
分院（須附繕本）。
                                        書記官
中      華      民      國      八十九      年      四    月    十七    日
附錄本判決論罪科刑之法條：
刑法第三百三十七條、槍砲彈藥刀械管制條例第十一條第四項、第十二條第四項
刑法第三百三十七條
意圖為自己或第三人不法之所有，而侵占遺失物、漂流物或其他離本人所持有之物者
，處五百元以下罰金。
槍砲彈藥刀械管制條例第十一條
未經許可製造、販賣或運輸彈藥者，處六月以上五年以下有期徒刑。
意圖供自己或他人犯罪之用，而犯前項之罪者，處一年以上七年以下有期徒刑，得併
科五萬元以下罰金。
未經許可無故持有、寄藏或意圖販賣而陳列彈藥者，處三年以下有期徒刑。
第一項及第二項之未遂犯罰之。
槍砲彈藥刀械管制條例第十二條
未經許可製造、販賣或運輸刀械者，處一年以下有期徒刑。
意圖供自己或他人犯罪之用，而犯前項之罪者，處三年以下有期徒刑，得併科三萬元
以下罰金。
未經許可無故持有或意圖販賣而陳列刀械者，處六月以下期徒刑、拘役或三千元以下
罰金。
第一項及第二項之未遂犯罰之。


司法院資訊處製作；財團法人民間司法改革基金會備份。
